臺灣花蓮地方法院小額民事判決
111年度玉小字第78號
原      告  馨琳揚企管顧問有限公司


法定代理人  唐明良  
訴訟代理人  莊雪君  
            王郁雯  
被      告  黃玥蒔

訴訟代理人  張嘉惠  
上列當事人間請求給付電信費事件，本院於民國111年11月2日言
詞辯論終結，判決如下：
    主      文
被告應給付原告新台幣(下同)21,703元，及自民國111年8月31日
起至清償日止，按週年利率百分之5計算之利息。
訴訟費用1,000元由被告負擔。
本判決得假執行。
    事實及理由
一、原告主張：被告前向訴外人台灣大哥大股份有限公司（下稱
    台灣大哥大公司）申請租用門號為0918×××874號、0909×××8
    34號、0979×××791號及0965×××062號(詳如附件)之行動電話
    服務，惟被告嗣未依約繳納電信費，迄今就上開門號積欠違
    約補貼款共21,703元（電信費部分業經原告於言詞辯論前具
    狀為聲明減縮），該債權已於民國109年8月5日由台灣大哥
    大公司轉讓予原告，經原告催告被告清償，被告仍置之不理
    ，爰依電信契約及債權讓與之法律關係提起本件訴訟等語。
    並聲明：被告應給付原告21,703元，及自起訴狀繕本送達翌
    日起至清償日止，按年息5%計算利息。
二、被告則以：專案補貼款實質上為電信業者販售商品或優惠服
    務的代價，應適用民法第127條第8款2年的短期時效，原告
    請求權業罹於消滅時效等語。並為答辯聲明：原告之訴駁回
    。
三、本院之判斷：
  ㈠原告主張上揭事實，業據其提出所述相符之台灣大哥大公司
    行動電信服務申請書、債權讓與證明書、電信費帳單、債權
    讓與通知書及回執等件為證(見卷第21-76頁）。而被告對上
    開門號申辦及欠費情形並不爭執，僅以原告請求已罹於消滅
    時效為抗辯。綜上，堪認原告主張被告就上開門號尚積欠違
    約補貼款21,703元等情為真。　　
　㈡被告就「違約補貼款」之時效抗辯，為無理由。　
    ⒈按請求權，因十五年間不行使而消滅。但法律所定期間較
      短者，依其規定；商人所供給之商品之代價之請求權，因
      二年間不行使而消滅；消滅時效，自請求權可行使時起算
      ；時效完成後，債務人得拒絕給付，民法第125條、第127
      條第8款、128條本文、第144條1項分別定有明文。又電信
      服務為電信業者提供之商品，而電信費為其提供商品之代
      價，則對用戶之電信費請求權，應有民法第127條第8款2
      年短期時效之適用。末按主權利因時效消滅者，其效力及
      於從權利，民法第146條本文定有明文；而已發生之違約
      金並非民法第146條所稱之從權利，其請求權與原本請求
      權各自獨立，消滅時效亦分別起算，原本請求權雖已罹於
      消滅時效，已發生之違約金請求權並不因而隨同消滅；違
      約金之約定，為賠償給付遲延所生之損害，於債務人給付
      遲延時，債權人始得請求，既非定期給付之債務，與民法
      第126條所規定之性質不同，其時效為15年而非5年（最高
      法院97年度台上字第477號、98年度台上字第911號判決意
      旨參照)。
　　⒉原告請求被告賠付「違約補貼款」21,703元，為「有」理
      由。
      ⑴本件原告請求之「違約補貼款」，係電信公司於訂約時
        提供專案手機，使用戶得於申辦門號時即可優惠價格取
        得手機，為限制用戶取得專案手機後，於短時間內隨意
        終止契約，或累計已繳納電信費金額不多，使電信公司
        賺取的電信費利益，甚至低於其低價出售或贈與手機之
        成本，受有用戶債務不履行所致的損害，故事先約定用
        戶違約（即違反契約條款）時，需補償一定之金額；另
        參酌其用語為「違約」補貼款（見本院卷第38頁)，已
        載明其為違約性質的賠償，其性質應屬「賠償總額預定
        性之違約金」，自不因其以「未到期之日數」為計算基
        礎而異其性質，揆諸上揭⒈之說明，其為適用15年消滅
        時效之獨立請求權自明。
　　　⑵至被告執臺灣桃園地方法院111年度小上字第28號、臺灣
        宜蘭地方法院111年度小上字第6號等判決，主張專案補
        貼款實質上為電信業者販售商品或優惠服務的代價，而
        應適用民法第127條第8款2年的短期時效云云。惟本院
        認為：
　　　　①上揭判決關於電信補貼款之用語為「專案補貼款」，
          與本件之「違約補貼款」用語已有不同，兩者之原因
          事實已難認相類似，自難比附援引。
　　　　②再者，「商品價金之給付義務」，與「兩造就商品買
          賣契約約定義務違反所生之賠償責任」，本質上係屬
          二事，依契約自由原則，本可由兩造自行約定並調整
          其內容，倘未對消費者有顯失公平之處，法院自應考
          量商業運行規律，不宜逾越契約文義而為有利一方之
          詮釋，致生他方權利失衡之結果。而本件「違約補貼
          款」既為被告選擇購機優惠而生，被告本可不選擇優
          惠直接購買裸機（即不搭配資費方案)，然被告評估
          後認搭配資費之購機方案對其有利，而採行該方案，
          難認對其有何顯失公平之處，被告自應受上揭「違約
          補貼款」約定之拘束。
　　　　③況本件倘可僅因「違約補貼款」實質上為電信業者販
          售商品或優惠服務的代價，即認為其本質為「商品」
          ，則豈非民法體系之違約責任皆無意義，蓋任何違約
          責任都可溯其本質為「主給付義務」（如商品、服務
          、勞務之提供)的衍生？於民法體系上尚難認為妥適
          。
　　　　④綜上，本院認被告上揭主張，並不可採。
　　　⑶本件原告因未依約繳交上開門號之電信費等帳款，而於1
        04年8月間起為台灣大哥大公司列帳請求「違約補貼款
        」等情，有台灣大哥大公司帳單附卷可證（見卷第41頁
        ），是上開門號之「違約補貼款」於此時起已處於可請
        求之狀態，迄至原告於111年8月18日向本院提起本件訴
        訟之日止，自未逾15年之消滅時效。是被告抗辯原告此
        部分債權之請求權業已罹於消滅時效並拒絕給付，自屬
        無據。
　　　⑷從而，原告依電信契約及債權讓與之法律關係，請求被
        告給付「違約補貼款」21,703元，自屬有據。而本件起
        訴狀繕本於111年8月30日送達被告，有卷附送達證書可
        憑（見卷第87頁），是原告請求自翌日(31日)起算法定
        遲延利息，亦屬有據。　　
四、綜上所述，原告依電信契約及債權讓與之法律關係，請求被
    告給付如主文第1項所示，為有理由，應予准許。逾此範圍
    之請求則無理由，應予駁回。
五、本件訴訟費用額，依後附計算書確定如主文第3項所示金額
    。
六、本件原告勝訴部分，係適用小額訴訟程序所為被告敗訴之判
    決，依民事訴訟法第436條之20規定，應依職權宣告假執行
    。
七、訴訟費用負擔之依據：依民事訴訟法第79條。
中　　華　　民　　國　　111 　年　　11　　月　　4 　　日
                  玉里簡易庭  法  官  李立青
以上正本係照原本作成。
如不服本判決，應於送達後20日內，向本院提出上訴狀（上訴狀
應表明上訴理由）並繳納上訴審裁判費；如於本判決宣示後送達
前提起上訴者，應於判決送達後20日內補提上訴理由書（須按對
造人數附繕本）。
如委任律師提起上訴者，亦應一併繳納上訴審裁判費。
對於小額程序之第一審判決之上訴，非以其違背法令之理由，不
得為之。且上訴狀內應記載表明（一）原判決所違背之法令及其
具體內容。（二）依訴訟資料可認為原判決有違背法令之具體事
實者。
中　　華　　民　　國　　111 　年　　11　　月　　4 　　日
                              書記官  林政良
計  算  書：
項        目              金  額（新臺幣）
第一審裁判費              1,000元
合        計              1,000元